臺灣高等法院刑事判決　　　　　　　 100年度上易字第1866號
上　訴　人　臺灣臺北地方法院檢察署檢察官
被　　　告　陳險生
上列上訴人因被告傷害案件，不服臺灣臺北地方法院100年度
易字第1104號，中華民國100年7月18日第一審判決（起訴案號：
臺灣臺北地方法院檢察署100年度偵字第5503號），提起上訴，
本院判決如下：
    主  文
上訴駁回。
    理  由
一、按不服地方法院之第一審判決而上訴者，應向管轄第二審之
    高等法院為之。上訴書狀應敘述具體理由。第二審法院認為
    上訴書狀未敘述理由或上訴有第三百六十二條前段之情形者
    ，應以判決駁回之。刑事訴訟法第三百六十一條第一項、第
    二項、第三百六十七條前段，分別定有明文。所謂具體理由
    ，必係依據卷內既有訴訟資料或提出新事證，指摘或表明第
    一審判決有何採證認事、用法或量刑等足以影響判決本旨之
    不當或違法，而構成應予撤銷之具體事由，始克當之，例如
    ：依憑證據法則具體指出所採證據何以不具證據能力，或依
    憑卷證資料，明確指出所為證據證明力之判斷如何違背經驗
    、論理法則，若僅泛言原判決認定事實錯誤、違背法令、量
    刑失之過重或輕縱，而未依上開意旨指出具體事由，或形式
    上雖已指出具體事由，然該事由縱使屬實，亦不足以認為原
    判決有何不當或違法者，如對於不具有調查必要性之證據，
    法院未依聲請調查亦未說明理由，或援用證據不當，但除去
    該證據仍應為同一事實之認定，皆難謂係具體理由，俾與第
    二審上訴制度旨在請求第二審法院撤銷、變更第一審不當或
    違法之判決，以實現個案救濟之立法目的相契合，並節制濫
    行上訴，有最高法院九十七年度台上字第八九二號判決要旨
    參照。再者，最高法院六十五年台上字第二八三六號判例要
    旨指出：「上訴於第三審法院，其上訴書狀應敘述上訴之理
    由，為刑事訴訟法第三百八十二條第一項所明定。本件原審
    檢察官提出之上訴書，僅云『茲據告訴人某甲具狀請求提起
    上訴前來，經核內容，尚非顯無理由，檢附原書狀，提起第
    三審上訴，請予法辦』，並無一語指摘原判決如何違背法令
    ，及該書狀內容如何尚非顯無理由。刑事訴訟法既無上訴理
    由得引用或檢附其他文件代替之規定，揆諸首開說明，其上
    訴程式自屬不合」；同院六十九年台上字第二七二四號判例
    要旨亦表示：「刑事訴訟法第三百八十二條第一項所謂上訴
    書狀應敘述上訴之理由，係指上訴書狀本身應敘述上訴理由
    而言，非可引用或檢附其他文書代替，以為上訴之理由。蓋
    刑事訴訟法規定各種文書之製作，應具備一定之程式，其得
    引用其他文書者，必有特別之規定始可，如刑事訴訟法第四
    十八條、第三百七十三條。否則，即難認其上訴已合法律上
    之程式。」，修正後刑事訴訟法第三百六十一條、第三百六
    十七條規定與第三百八十二條第一項規定之意旨相合，自應
    為相同之適用。易言之，不服地方法院之第一審判決而上訴
    者，須提出上訴書狀，並於上訴狀記載具體理由，同時應於
    上訴狀本身內敘明上訴之理由，不得引用或檢附其他文書代
    替，以為上訴之理由。上訴書狀若引用或檢附其他文書代替
    ，以為上訴理由者，該引用或檢附之其他文書內容，非屬上
    訴書狀之內容，故上訴書狀是否敘述具體理由，應就所引用
    或檢附之文書以外之內容加以觀察、判斷，若除去該引用、
    檢附之文書外，其餘部分之敘述，不能認係具體理由者，上
    訴即非合法。
二、原審審理後，以被告陳險生( 下稱被告) 與羅守輝為親家關
    係，羅守輝因與其女兒羅富美間所生之民事訴訟糾紛，於民
    國100 年2 月15日晚間18時許，自行前往位在臺北市萬華區
    ○○○路2 段224 號7 樓陳險生之住處，卻因羅守輝向被告
    談及上開民事糾紛一事致兩人發生口角，於爭執過程中，被
    告竟基於傷害他人身體之犯意，徒手毆打羅守輝，致羅守輝
    受有右臉瘀血、前額瘀血、左臉擦傷瘀血等傷害，業據證人
    即告訴人羅守輝於偵查、原審結證稱：在桃園民事停開完庭
    後，去被告家要找伊女羅富美理論，羅富美不在，被告與其
    妻接待伊與太太柯阿冊，後來一言不和，被告就出手毆打伊
    成傷等情，核與證人柯阿冊在偵查及原審證稱：伊與羅守輝
    去被告家找女兒羅富美談官司的事，因羅富美是被告媳婦，
    伊等認為被告多少應該知道一些事，想質問為何伊女兒嫁到
    被告家，竟為了金錢、土地與父母爭執，究竟怎麼回事，在
    談論過程中，被告出手打伊夫羅守輝，後來警察有來，羅守
    輝傷勢很明顯等語相符。另羅守輝因遭被告毆打受有右臉瘀
    血、前額瘀血、左臉擦傷瘀血等傷害，赴市立聯合醫院和平
    院區急診，並有診斷證明書為證，羅守輝受傷與被告發生爭
    執毆打時間相距甚短，羅守輝受傷與被告毆打有相當因果關
    係。雖證人即萬華分局華江派出所員警黃富祺雖稱：到場時
    羅守輝有講先前口角扭打被打到臉部，但羅守輝臉上傷勢不
    明顯等語，惟羅守輝於黃富祺到場已以表明被打，黃富祺非
    專業醫護人員，羅守輝之傷勢並非嚴重，故黃富祺稱羅守輝
    臉部沒有明顯傷勢，亦無悖常情，不能為被告有力認定。並
    認被告所為不符正當防衛之要件，審酌本案係因告訴人羅守
    輝到被告家中，以其與女兒即被告媳婦羅富美之官司質問不
    相干之被告，被告一時衝動始出手打人，且事後全盤否認犯
    行，未見自我檢討，犯後態度難稱良好並斟酌被告之年紀、
    智識程度其素行良好等一切情狀，量處罰金伍仟元，並諭知
    易服勞役折算標準。
三、檢察官不服原判決，提起上訴，理由略以：被告與告訴人為
    親家關係，本應相互尊重，被告出手毆打，又否認犯行，拒
    絕賠償道歉，原審僅處罰金新臺幣伍仟元，量刑顯屬過輕云
    云。惟按量刑輕重，係屬事實審法院得依職權自由裁量之事
    項，苟其量刑已以行為人之責任為基礎，並斟酌刑法第57
    條各款所列情狀，而未逾越法定刑度或有濫用權限情事，即
    不得任意指為違法（詳最高法院75年台上字第7033號判例、
    98年度台上字第5002號判決意旨參照）。查原審於量刑時已
    經詳細敘明：酌被告前未曾受有期徒刑之宣告，有本院被告
    前案紀錄表1 紙在卷可證（見原審卷第3 頁），素行堪稱良
    好，且依據前開證人即告訴人所為之證述，告訴人係自行至
    被告之住處，再以自身與其女兒羅富美間之民事訴訟糾葛，
    質問不相關之被告，被告因受此刺激始按捺不住脾氣，另雖
    被告確係遭受池魚之殃，但被告與告訴人於上揭時、地發生
    口角後，竟基於一時衝動，而以上開方式傷害告訴人，未另
    尋合法之途徑解決上開爭端，其法治意識恐有不足，暨因被
    告於犯罪後仍否認全部犯行，未自我檢討其所為之上開傷害
    行為有何不當之處，是其犯後態度難稱良好，另一併考量告
    訴人所受傷勢程度與被告之年紀、智識程度等一切情狀，量
    處如主文所示之刑，併諭知易服勞役之折算標準，已就量刑
    刑度詳為審酌並敘明理由，既未逾越法定刑度，亦未濫用自
    由裁量之權限，檢察官上訴理由所指各該量刑應斟酌衡量之
    一般情事，已經原審予以斟酌考量，其猶執陳詞，指摘原判
    決量刑不當，難謂有具體理由。
四、綜上所述，檢察官前揭上訴理由，尚不足以影響判決量刑刑
    度之本旨，亦不足以認為原審判決有何不當或違法之情形。
    另檢察官上訴意旨就原判決量刑已有說明之事項，泛指原審
    量刑過輕，揆諸上開說明，難謂已敘述具體理由。此外，檢
    察官復未具體指摘原審判決關於認定事實、適用法律及量刑
    等事項，究竟有何違法或不當之具體情形。揆諸上開說明，
    本件上訴未敘述具體理由及不合法律上之程式，應予駁回，
    並不經言詞辯論為之。
據上論斷，應依刑事訴訟法第367條前段、第372條，判決如主文
。
中    華    民    國   100    年    9     月     6    日
                  刑事第十庭審判長法  官  宋  祺
                                  法  官  陳明珠
                                  法  官  林孟宜
以上正本證明與原本無異。
不得上訴。
                                  書記官  王靜怡
中    華    民    國   100    年    9     月     6    日